【裁判字號】    98,訴,762
【裁判日期】    980902
【裁判案由】    強盜等
【裁判全文】
臺灣板橋地方法院刑事判決               98年度訴字第443號
                                       98年度訴字第762號
公  訴  人  臺灣板橋地方法院檢察署檢察官
被      告  林志強
                    （現於臺灣臺北監獄臺北分監執行中）
選任辯護人  劉士昇律師
被      告  乙○○
                    （現於臺灣臺北監獄臺北分監執行中）
選任辯護人  李韶生律師
被      告  丁○○
選任辯護人  舒正本律師
上列被告因強盜等案件，經檢察官提起公訴（97年度偵字第2705
4 、32866 號），及因有相牽連案件關係，經追加提起公訴（98
年度偵緝字第381 、559 號）暨移送本院併案審理（98年度偵字
第6567號），本院判決如下：
    主  文
林志強意圖為自己不法之所有，結夥三人以上，以脅迫至使不能
抗拒，而取他人之物，累犯，處有期徒刑壹拾年；又未經許可，
持有其他可發射子彈具有殺傷力之改造手槍，累犯，處有期徒刑
貳年肆月，併科罰金新臺幣陸萬元，罰金如易服勞役，以新臺幣
壹仟元折算壹日。扣案之改造手槍壹枝（槍枝管制編號：000000
0000）、口徑9mm 制式子彈伍顆及非制式子彈壹顆均沒收之；應
執行有期徒刑壹拾貳年，併科罰金新臺幣陸萬元，罰金如易服勞
役，以新臺幣壹仟元折算壹日。扣案之改造手槍壹枝（槍枝管制
編號：0000000000）、口徑9mm 制式子彈伍顆及非制式子彈壹顆
均沒收之。
乙○○意圖為自己不法之所有，結夥三人以上，以脅迫至使不能
抗拒，而取他人之物，累犯，處有期徒刑壹拾年。
丁○○無罪。
    事  實
一、林志強素行不良，前於民國（下同）92年間因違反槍砲彈藥
    刀械管制條例案件，經臺灣桃園地方法院以92年度訴字第69
    3 號判決有期徒刑1 年4 月、罰金新臺幣（下同）60,000元
    確定，與其另涉之竊盜案件併案執行，於95年1 月26日因縮
    短刑期假釋出監，復接續執行其罰金易服勞役66日，於95年
    4 月13日執行完畢，並於95年6 月18日假釋保護管束期滿。
    而乙○○亦素行不良，前因違反毒品危害防制條例案件，經
    臺灣桃園地方法院以93年度訴字第620 號判處有期徒刑8 月
    確定，與其另涉之違反槍砲彈藥刀械管制條例、違反毒品危
    害防制條例案件合併裁定應執行刑有期徒刑1 年10月確定，
    並於94年11月30日縮刑期滿。詎林志強、乙○○2 人仍不知
    悔改，與真實姓名年籍不詳綽號「阿喜」之成年男子，共同
    基於意圖為自己不法所有之犯意，由林志強向乙○○及綽號
    「阿喜」之人提議，欲以販賣金飾為由，趁買主攜帶大量現
    款之機會結夥強盜財物。林志強遂於97年7 月18日上午以電
    話透過蕭亦泰（起訴書誤為綽號「大頭」之真實年籍姓名不
    詳之人聯絡蕭亦泰），約定在不知情之友人丁○○位於臺北
    縣鶯歌鎮○○○路188 號之營業處所見面，蕭亦泰乃依約前
    往上址與林志強見面，林志強為達上開強盜財物之目的，即
    向蕭亦泰誆稱有1 顆鑽石約2 克拉、1 個勞力士手錶及一些
    首飾要出售云云，要求蕭亦泰代為尋找買家，蕭亦泰不疑有
    他，即透過真實姓名年籍不詳綽號「金剛」之友人聯絡甲○○、丙○○2 人。蕭亦泰即分與甲○○、林志強相約於其位
    於臺北縣鶯歌鎮○○○路318 巷51號之住處交易。嗣於97年
    7 月18日下午3 時45分許，甲○○、丙○○2 人即依約前往
    蕭亦泰上揭住處，而林志強、乙○○及綽號「阿喜」等3 人
    即相約，由林志強駕駛懸掛車牌7D-5520 號之自用小客車（
    該車牌係周瑞紅所有，其所涉竊盜等案件，另經警偵辦中）
    搭載乙○○及綽號「阿喜」，則隨後抵達蕭亦泰上開住處。
    林志強先於上揭處所之客廳內取出3 條K 金項鍊，並由甲○○以3,000 元之價格買受，林志強即佯稱尚有其他物品要出
    售，並假意離開該處至其所駕駛，停放於該住處門口之懸掛
    車號7D -5520號之自小客車內作勢撥打電話，實則在外把風
    並隨機接應，而乙○○及綽號「阿喜」2 人則先出門後復進
    入上揭處所之客廳內，由綽號「阿喜」之人（起訴書誤為乙○○）取出不詳之手槍1 把（並未扣案，無從認定是否具殺
    傷力），脅迫甲○○、丙○○2 人將隨身攜帶之皮包置放於
    桌上，乙○○（起訴書誤為「阿喜」）則站立於門口，並將
    手放置於所攜帶之皮包內（取槍動作），以「要不要試一試
    這槍是真的假的」等語恫嚇在場之甲○○、丙○○2 人，至
    甲○○、丙○○不能抗拒，乙○○乃取走甲○○、吳知泉所
    有之皮包2 只（甲○○之皮包內有現金470,000 元、美金1,
    000 元、測鑽筆1 支、豪米尺1 把；丙○○之皮包內有支票
    2 紙（金額各為150,000 元、100,000 元，起訴書誤為3 紙
    ）、存摺1 本、印章1 個、手機1 支、手錶1 支），乙○○
    及「阿喜」強盜上揭財物得手後，隨即搭乘在外等候之林志
    強所駕駛之上揭自小客車離去。林志強駕車搭載乙○○及綽
    號「阿喜」2 人離開蕭亦泰上開住處後，中途至臺北縣鶯歌
    鎮○○路之龍鳳園餐廳停車場內，3 人乃朋分上揭強盜所得
    之財物後隨即各自離去。
二、林志強於不詳時、地取得具有殺傷力之仿BERETTA 廠92FS型
    之改造手槍1 枝、9mm 口徑子彈7 顆及非制式子彈2 顆，乃
    於97年11月下旬間將之藏放於不知情之友人高啟峰位於桃園
    縣桃園市○○街190 巷8 號12樓住處，復由高啟峰再交予不
    知情之妹妹高婉婷放置於桃園縣蘆竹鄉○○街2 號社區所屬
    地下停車場內。嗣經警於97年11月23日下午4 時40分許，因
    另案經臺灣桃園地方法院檢察署通緝，在臺中市○○路與西
    屯路1 段路口將林志強緝獲到案，於上揭持有改造手槍、子
    彈之犯罪尚未發覺前，即主動於警詢中供述持有上揭槍、彈
    之事實，並帶同警員於翌日（24日）下午2 時30分許，在桃
    園縣蘆竹鄉○○街2 號扣得上揭改造手槍1 枝及9mm 口徑子
    彈7 顆（因鑑驗已試射2 顆）、非制式子彈2 顆（因鑑驗已
    試射1 顆）；另乙○○因另案經本院、臺灣桃園地方法院及
    臺灣板橋地方法院檢察署通緝中，經警於98年2 月12日12時
    20分許，在臺北縣新莊市○○街8 號緝獲。
三、案經甲○○、丙○○告訴暨臺北縣政府警察局三峽分局報請
    臺灣板橋地方法院檢察署檢察官偵查起訴及臺北縣政府警察
    局板橋分局報請同署檢察官偵查終結追加起訴，暨臺北縣政
    府警察局板橋分局以上開同一犯罪事實報請同署檢察官移送
    本院併案審理。
    理  由
壹、有罪部分：
一、證據能力：
 (一)按刑事訴訟法第159 條第1 項雖規定，被告以外之人於審
     判外之言詞或書面陳述，除法律有規定者外，不得作為證
     據。惟同法第159 條之5 第1 、2 項已規定，經當事人於
     審判程序同意作為證據，法院審酌該言詞陳述或書面陳述
     作成時之情況，認為適當者，亦得為證據。當事人、代理
     人或辯護人於法院調查證據時，知有第159 條第1 項不得
     為證據之情形，而未於言詞辯論終結前聲明異議者，視為
     有前項之同意（指同條第1 項之同意作為證據），此乃第
     159 條第1 項所容許，得作為證據之例外規定之一。經查
     ，本案被告、辯護人及檢察官於言詞辯論終結前，均未就
     所調查之證據主張有刑事訴訟法第159 條第1 項不得為證
     據之情形，是本案經調查之證據均有證據能力，合先敘明
     。
 (二)又本件卷附之內政部警政署刑事警察局97年12月23日刑鑑
     字第0970181117號鑑驗書所示鑑定意見（參見97年度偵字
     第32866 號偵查卷第87頁、第88頁），係該局依檢察機關
     概括授權囑託執行鑑定職務所出具之書面鑑定報告，依刑
     事訴訟法第159 條第1 項及同法第208 條第1 項準用同法
     第206 條第1 項之規定，係屬傳聞法則之例外，自得作為
     證據。
二、本院得心證之理由：
 (一)訊據被告林志強對於上述時、地因欲販售金飾約蕭亦泰在
     丁○○營業處所見面，請其代為尋買主，並於上述時、地
     開車搭載乙○○及綽號「阿喜」之人至蕭亦泰住處，伊以
     3,000 元之價格販售3 條K 金項鍊予甲○○，及伊先至蕭
     亦泰住處外面等候，之後將乙○○與綽號「阿喜」2 人載
     離蕭亦泰住處，伊與乙○○、綽號「阿喜」2 人在臺北縣
     鶯歌鎮○○路之龍鳳園餐廳停車場分手，以及伊有上開改
     造手槍1 把與9mm 口徑子彈7 顆、非制式子彈2 顆，並託
     友人高啟峰代為藏放之事實，並不否認；惟矢口否認有何
     強盜之犯行，並辯稱：乙○○與綽號「阿喜」2 人強盜甲○○、丙○○財物時，伊並不在場，亦不知情云云；另被
     告乙○○對於上述時、地與林志強及綽號「阿喜」2 人同
     至蕭亦泰住處，以及林志強駕駛自小客車搭載伊與綽號「
     阿喜」2 人離開蕭亦泰住處，之後在臺北縣鶯歌鎮○○路
     之龍鳳園餐廳停車場分手之事實亦不否認；惟矢口否認有
     何強盜之犯行，並辯稱：伊當時係在蕭亦泰住處門口施用
     毒品，伊並不知道綽號「阿喜」在強盜，事後林志強開車
     至龍鳳園餐廳停車場時，伊係自己搭乘計程車離開云云。
     經查：
 １、證人即被害人甲○○於偵查中證稱：「當時我與蕭亦泰約
     在該處，當時蕭亦泰跟薛輔文說，有一白色勞力士、少許
     黃金、鑽石，是薛輔文打給我，說是蕭亦泰的朋友要賣，
     那地方是蕭亦泰住處，後來我與丙○○到那裡，蕭亦泰與
     他哥蕭富升也到那裡，蕭亦泰打電話催對方，後來他們到
     了，林志強3 人進來，他們拿了K 金鍊子，我跟他們買了2
     至3 條K 金鍊子花了3,000 多元，後來林志強就出去了，
     林志強坐車上打電話。我問蕭亦泰為何那麼久，他說還有
     其他東西要賣。蕭亦泰有問林志強，後來那2 個（指被告
     乙○○及綽號阿喜）就進來，叫我們坐一排，拿出1 把槍
     ，站在門口也有把手放包包中，林志強還在車上，我看到
     林志強在講電話，那2 人叫我們把包包拿出來，其中1 人
     說我好像要試試看是真還是假的，我們把包包放桌上，站
     門口的就把包包拿走，拿槍的就尾隨出去，丙○○的包包
     也拿走，我包包有台幣47萬元、美金1,000 元、測鑽筆、
     毫米尺，還有我買的K 金項鍊‧‧‧」（見97年度偵字第
     32866 號偵查卷第78頁），又於本院審理中結證稱：「辯
     護人問：當天被搶多少錢？證人答：我被搶47萬現金及美
     金1,000 元、測鑽筆壹支、毫米尺壹把、夾子等工具。辯
     護人問：當天你為何帶這麼多錢及工具到蕭亦泰家裡？證
     人答：金剛從台南打電話給我，說有2克 拉的鑽石還有白
     色勞力士要賣。辯護人問：後來到他家裡有無先買3 條Ｋ
     金項鍊？證人答：有，是林志強坐在椅子上，另外一個人
     站在門口，從包包拿出來，就是在庭的乙○○，當時還有
     幾個對子，是假的，所以我沒有買。辯護人問：在蕭亦泰
     家裡被搶，當時林志強有無在現場一起下手？證人答：林
     志強在車上。辯護人問：被搶之前多久去車上？證人答：
     我們買完Ｋ金項鍊，收錢沒有多久，就走出去。辯護人問
     ：林志強出去到你們被搶中間在蕭亦泰家裡，你們在做什
     麼？證人答：抽菸，沒有多久，就遭強盜。辯護人問：被
     搶的過程約多久？證人答：就一下子，喝令我和我朋友把
     皮包放在桌上，他們拿了皮包就走了。辯護人問：剛才你
     說林志強要賣Ｋ金項鍊給你，後來個子高的人拿Ｋ金項鍊
     ，你為何要把錢交給林志強？證人答：我把錢放在桌上，
     錢是林志強收走。辯護人問：案發當天你說個子高高的人
     就是在庭的乙○○？證人答：是的，他來特地說你好像要
     試試槍枝是真的假的，他還戴帽子，拿槍的人比較矮。審
     判長問你剛才說有2 克拉的鑽石及白色勞力士手錶要賣，
     為何當天他們只拿出3 條Ｋ金的項鍊來販賣？證人答：因
     為之前我們也在他家裡買賣，我也不知道會發生這些事情
     ，抽煙時，我有問蕭亦泰去催促拿東西出來看，蕭亦泰去
     叫大頭，之後就發生事情。」（見本院98年度訴字第443
     號審理卷附98年6 月11日審判筆錄），證人即被害人丙○○於偵查中證稱：「當時我們在那裡等10分鐘，等一會之
     後，有3 人進來，其中1 胖子『大頭』（即被告林志強）
     出去，他上車。另2 人還待在那裡，拿2 條（應為3 條）
     項鍊賣給甲○○，其中有人又假裝打電話，後來2 人又一
     起出去，進來後較矮者拿出槍，把我們東西都拿去，只有
     拿出1 把槍，另一個高的人手放衣服中，高的說『要不要
     試一試這槍是真的假的』，把我們東西都拿去，把甲○○
     的、我的包包都拿去，包含我的存摺、印章、手機、10萬
     元彰銀北市○○○路之民生分行支票，另一張15萬元兆豐
     銀中壢分行支票、現金幾萬元‧‧‧」（見同上偵查卷第
     79頁），又於審理中結證稱：「檢察官問：97年7 月18日
     你有無在蕭亦泰的家裡被搶？證人答：有，我被搶包包，
     裡面有手錶、錢、三張支票、印鑑。辯護人問：到底被搶
     是3 張支票或是2 張支票？證人答：是2 張，1 張是15萬
     元，1 張是10萬元。辯護人問：在蕭亦泰家裡是何人對你
     下手？證人答：有3 個人進來，拿包包的人坐在旁邊，拿
     錢的人先出去，我們在那裡等，他們說馬上會拿東西來，
     就在那裡抽菸，後來進來，叫我們把東西放在桌上，拿包
     包的人是高高的人，矮的人拿槍，林志強開車。辯護人問
     ：被搶當時，林志強有無在現場？證人答：林志強拿走賣
     Ｋ金的錢後，就去車上，當時搶的時候，林志強沒有在場
     。辯護人問：當時搶你的2個人，有無坐在後面的乙○○？
     證人答：高高的人，1個人有戴帽子，好像就是乙○○，另
     外1 個人沒有戴帽子，有人說要不要試試槍是真的假的，
     講這個話的人沒有拿槍。」（見同上本院審理卷附98年6月
     11日審判筆錄）。又證人蕭亦泰於偵查中證稱：「因林志
     強案發當天跟我說，他打電話給我，我就聯絡甲○○他們
     來我家，甲○○先到，林志強那裡有3 人到，一開始有拿
     幾條K 金鍊出來，後來那2 人（指被告乙○○及綽號阿喜
     ）走出去，林志強坐在車上，那2 人就進來，叫我們坐好
     ，其中1 人拿1 把槍出來，叫我們拿東西出來，另1 人收
     走皮包，甲○○、丙○○之皮包被他們搶，搶完上林志強
     的車就走了」（見同上偵查卷第80頁），又於本院審理中
     結證稱：「辯護人問：有人報案說97年7 月18日在鶯歌鎮
     ○○○路318 巷51號發生搶案？證人答：是我家，就是我
     朋友，一個叫做金剛的朋友叫阿鎔（即指甲○○），還有
     一個叫阿泉的（即指丙○○），我不知道其真名。辯護人
     問：此2 人為何到你家去？證人答：林志強打電話給我，
     說有東西要賣，所以我才約他們到我家裡，林志強是早上
     打電話給我，我約他們過來，他們是下午過來。辯護人問
     ：當天早上你們有無見去鶯歌鎮○○○路188 號？證人答
     ：有，那是丁○○的家。辯護人問：在丁○○家時，有哪
     些人在場？證人答：我只認識丁○○、林志強，另外還有
     一些人，有幾個人，我忘記了，但是我不認識。辯護人問
     ：當天丁○○家裡做什麼？證人答：林志強叫我聯絡人，
     我說好就離開了，他說他有東西要賣，就是一些鑽石、金
     飾。辯護人問：發生搶案時，在Ｋ金買賣完之後？證人答
     ：買賣完，林志強就出去5、6分鐘之後，林志強出去後
     ，就沒有再回來。辯護人問：在你家裡下手的人是何人？
     證人答：我不認識。辯護人問：你有無介紹林志強賣過黃
     金？證人答：沒有。辯護人問：你跟林志強在丁○○家裡
     談買買金飾的事情，是如何談的？證人答：林志強說他有
     鑽石、金飾要賣，叫我幫他聯絡人，我說好，我就回去了
     ，我就打電話給我朋友金剛，金剛就聯絡阿鎔2 人來。檢
     察官問：林志強當天下午帶幾個人到你家裡？證人答：2個
     人。檢察官問：在庭的被告乙○○是否其中的1 個人？證
     人答：好像是，時間已久，我忘記了。檢察官問：乙○○
     和另外1 個人如何強盜你的朋友阿鎔、阿泉？證人答：本
     來作在那裡講一講，另外有1個人拿黑黑疑似槍的東西，叫
     我們坐在我家裡的沙發上，皮包拿著就走了。檢察官問：
     後來那2 個人如何離開現場？證人答：用走的出門口，坐
     林志強所開的車。審判長問：你到丁○○家裡跟林志強談
     論金飾，林志強有無出示他要販賣的金飾、鑽石給你看？
     證人答：沒有，我也沒有看，我有問，他說有一顆鑽石，
     約2 克拉，還有一個勞力士的手錶，還有一些首飾。審判
     長問：林志強既然告訴你，有2 克拉的鑽石、勞力士手錶
     、還有一些金飾要買，為何只拿出Ｋ金的金飾賣，就走到
     外面去，你沒有問他？證人答：他說等一下，有人要拿過
     來。審判長問：既然乙○○還有另外一個男子，都在你家
     裡客廳，何時動手強盜的？證人答：林志強出去幾分鐘後
     ，他們2 人也有出去，再進來。」（見同上本院審理卷附
     98年6 月11日審判筆錄），以及在場目擊之證人蕭富升於
     本院審理時證稱：「辯護人問：97年7 月18日林志強有無
     到你家裡？證人答：有，到我家裡賣東西，在買賣時，我
     有在場，我是當時才知道。辯護人問：之後有人行搶，你
     有親眼目睹？證人答有，我看到1 個人拿槍出來，1個人拿
     走包包就走了。辯護人問：行搶過程林志強有無在場？證
     人答：無，他在車上。審判長問：當時林志強將出售金飾
     的錢拿走後，到車上做什麼？證人答：我不知道，我沒有
     注意到。」（見同上本院審理卷附98年6 月11日審判筆錄
     ）。依上開證人甲○○、蕭亦泰等人所述，及被告林志強
     對於與蕭亦泰於案發當日之上午在案外人丁○○營業處所
     見面，告知欲販售鑽石、勞力士手錶及一些金飾等貴重物
     品，並託其代為尋覓買主之事實，並不否認；是何以被告
     林志強於抵達蕭亦泰住處後卻僅取出3 條K 金項鍊販售予
     甲○○，之後竟步出蕭亦泰住處外，並在其所駕駛之自小
     客車上等候，對於當時告知蕭亦泰欲販售之2 克拉鑽石、
     自色勞力士手錶等貴重物品，卻未對蕭亦泰、甲○○等人
     說明，此顯有悖常情！再被告林志強果真有出售貴重金飾
     物品予他人之意，自必當時與其同行之人當係熟識之人，
     豈會讓一不熟識綽號「阿喜」之人與其同車至蕭亦泰住處
     之理！況被告林志強自陳係因索債而與乙○○同行，然對
     於至何處向何人索何種債務，被告林志強、乙○○2 人對
     此竟語焉不詳！再倘被告乙○○確係因被告林志強為索取
     債務而拜託與其同往，又何以會在蕭亦泰之住處，與綽號
     「阿喜」之人一同動手強盜！故被告林志強、乙○○2 人
     所辯各節，要屬飾卸之詞，殊無可採。
 ２、另被告林志強持有改造手槍及子彈之事實，業據被告林志
     強於警詢、偵查本院準備程序與審理時坦白承認，並與證
     人高啟峰、高婉婷分別於警詢及偵查中之證述相符，復有
     改造手槍1 枝及子彈9 顆扣案可資佐證。再扣案之改造手
     槍及子彈，經送往內政部警政署刑事警察局鑑驗結果為：
     送鑑手槍1 枝認係改造手槍，由仿BERETTA 廠92FS型半自
     動手槍製造之槍枝，換裝土造金屬槍管而成，擊發功能正
     常，可供擊發適用子彈使用，認具殺傷力，而送鑑子彈9
     顆，其中7 顆，認均係口徑9mm 制式子彈，採樣2 顆試射
     ，均可擊發，認均具殺傷力，另2 顆，認均係非制式子彈
     ，由金屬彈殼組合直徑8.7 ±0.5mm 金屬彈頭而成，採樣1
     顆試射，可擊發，認具殺傷力，有該局97年12月23日刑鑑
     字第0970181117號鑑驗書在卷可參。
 ３、綜上所述，被告林志強、乙○○2 人上開所辯顯非可採。
     本案事證明確，被告2 人犯行洵堪認定，應依法論科。
 (二)核被告林志強、乙○○2 人所為，均係犯刑法第330 條第1
     項、第321 條第1 項第4 款之結夥三人以上強盜取財罪。
     又被告林志強與被告乙○○及綽號「阿喜」之成年男子就
     上開犯行間有犯意聯絡、行為分擔，應為共同正犯。再強
     盜罪以強暴、脅迫等方法，致使不能抗拒為構成要件之一
     ，當然含有妨害被害人自由之性質，本案被告等人係本於
     強盜犯意，強行強制甲○○、丙○○2 人命渠等將皮包放
     置在桌上，使渠等行無義務之事，進而取走渠等之財物，
     是其強制之行為，乃係被告2 人強盜犯行之著手行為，亦
     屬其強盜行為之一部，不另論罪。再被告2 人以一強盜行
     為，取走被害人甲○○、丙○○2 人之財物，為一行為觸
     犯罪名之同種想像競合犯，應從重以結夥三人以上強盜取
     財罪處斷。又被告林志強另犯槍砲彈藥刀械管制條例第8
     條第4 項之未經許可持有其他可發射子彈具有殺傷力之改
     造手槍罪及同條例第12條第4 項未經許可持有子彈罪。被
     告林志強以一行為同時觸犯上開二罪名，為想像競合犯，
     依刑法第55條規定，應從一重之槍砲彈藥刀械管制條例第8
     條第4 項之未經許可持有其他可發射子彈具有殺傷力之改
     造手槍罪處斷。再被告林志強所犯上開2 罪（加重強盜罪
     、未經許可持有其他可發射子彈具有殺傷力之改造手槍罪
     ），係犯意各別、罪名互異，應分論併罰。末查；被告林
     志強、乙○○2 人有如事實欄所載徒刑執行之情形，此有
     臺灣高等法院被告前案紀錄表在卷可徵。渠等於有期徒刑
     執行完畢後，5 年內再犯本件有期徒刑以上刑之本罪（被
     告乙○○所犯加重強盜罪）、2 罪（被告林志強所犯上開
     加重強盜罪及未經許可持有其他可發射子彈具有殺傷力之
     改造手槍罪），為累犯，均應依法加重其刑或各加重其刑
     。又被告林志強犯上開持有改造手槍罪部分，係於犯罪尚
     未發覺之前，即主動告知查獲之警員，並據實供述改造手
     槍及子彈之去向，因而查獲（有筆錄在卷），合於刑法第
     62條自首之規定及槍砲彈藥刀械管制條例第18條第1 項後
     段之規定，遞減輕其刑，並依法先加後減之。爰分別審酌
     被告2 人之素行、智識程度及被告2 人年輕力壯，竟不思
     以正當手段謀取財富，竟結夥強盜財物，惡性不輕，且對
     於被害人人身安全之危害甚鉅，亦嚴重破壞社會之治安，
     被告林志強明知非法持有改造手槍及子彈係嚴重觸法行為
     ，其竟無視法律規定，未經許可持有本件扣案具殺傷力之
     槍、彈，對社會治安造成之隱藏危害甚大，以及被告2 人
     犯罪後之態度等一切情狀，各量處如主文所示之刑，並就
     被林志強部分依法定其應執行之刑及諭知易服勞役之折算
     標準，以資懲儆。
 (三)至被告林志強、乙○○2 人強盜財物時所用疑似手槍之物
     品，並未扣案，且亦不知確係被告等人所有，自無從於本
     案中宣告沒收；另扣案之改造手槍1 枝（槍枝管制編號：
     0000000000）、口徑9mm 制式子彈5 顆及非制式子彈1 顆
     ，係屬違禁物，均應依法諭知沒收之。又鑑驗試射之口徑
     9mm2顆及非制式子彈1 顆，因已失違禁物之性質，自無庸
     再為沒收之宣告，併予敘明。
貳、無罪部分：
一、另公訴意旨略以：被告丁○○（綽號麵龜）與林志強、乙○○及綽號「阿喜」等人共同基於為自己不法所有之犯意，由
    被告丁○○向林志強、乙○○、綽號「阿喜」之人提議，欲
    以販賣金飾為由，趁買主攜帶大量現款之機會強盜財物，於
    97年7 月18日上午，由林志強出面聯絡蕭亦泰，向蕭亦泰佯
    稱伊有金飾要出售云云，要求蕭亦泰代為尋找買家，蕭亦泰
    不疑有他，即透過綽號「金剛」之真實姓名年籍不詳之友人
    聯絡甲○○，蕭亦泰並分與甲○○、林志強相約於其位於臺
    北縣鶯歌鎮○○○路318 巷51號之住處交易。嗣於97年7 月
    18日15時45分許，甲○○、丙○○依約前往蕭亦泰上揭住處
    ，林志強、乙○○、「阿喜」則隨後抵達，林志強先於上揭
    處所之客廳內取出3 條K 金項鍊，並由甲○○以3,000 元之
    價格出售受，林志強即佯稱尚有其他物品要出售，並假意離
    開該處至其所駕駛，停放於該住處門口之懸掛車號7D-5520
    號之自小客車內撥打電話，乙○○、「阿喜」則先出門後復
    進入上揭處所之客廳內，由綽號「阿喜」之人取出不詳之手
    槍1 把（未扣案，無從認定是否具殺傷力），喝令甲○○、
    丙○○將隨身攜帶之皮包置放於桌上，乙○○則站立於門口
    ，並將手放置於所攜帶之皮包內（取槍動作），以「要不要
    試一試這槍是真的假的」等語恫嚇在場之甲○○、吳知泉，
    至甲○○、丙○○不能抗拒，強盜甲○○、吳知泉所有之皮
    包2 只（甲○○之皮包內有現金47萬元、美金1,000 元、測
    鑽筆1 支、豪米尺1 把，丙○○之皮包內有支票3 紙、存摺
    1 本、印章1 個、手機1 支、手錶1 支），乙○○、「阿喜
    」強盜上揭財物得手後，隨即搭乘林志強所駕駛之上揭自小
    客車離去，並駕車前往址設臺北縣鶯歌鎮○○路之龍鳳園餐
    廳停車場內與丁○○會合，並朋分強盜所得之財物後各自離
    去。又被告丁○○於不詳之時、地，取得具殺傷力之仿BERE
    TTA 廠92FS型半自動手槍製造之手槍換裝土造金屬槍管改造
    而成之改造手槍1 把、子彈9 顆後，即未經許可持有上揭改
    造手槍、子彈，嗣因其積欠林志強債務，於97年8 月初某日
    ，將上揭改造手槍1 把、子彈9 顆質押於林志強處，林志強
    取得上揭改造手槍、子彈後，即藏置於其所有之灰綠色背包
    1 只內，並藏放於不知情之高啟峰位於桃園縣桃園市○○街
    190 巷8 號12樓住處，復由高啟峰交予不知情之高婉婷放置
    於桃園縣蘆竹鄉○○街2 號社區所屬地下停車場內，嗣經警
    於97年11月23日16 時40 分許，因另案將林志強緝獲到案，
    經林志強於警詢中供述持有上揭槍、彈之事實，並為警於翌
    日（24日）14時30分許，在桃園縣蘆竹鄉○○街2 號扣得上
    揭改造手槍1 把、子彈9 顆。因認被告丁○○涉犯刑法第
    330 條第1 項結夥三人以上強盜罪及槍砲彈藥刀械管制條例
    第8 條第4 項之未經許可持有其他可發射子彈具有殺傷力之
    改造手槍罪與同條例第12條第4 項未經許可持有子彈之罪嫌
    。
二、按犯罪事實應依證據認定之，無證據不得認定犯罪事實；不
    能證明被告犯罪者，應諭知無罪判決，刑事訴訟法第154 條
    第2 項、第301 條第1 項分別定有明文。次按，事實之認定
    ，應憑證據，如未能發現確實之證據，或證據不足以證明，
    自不能以推測或擬制之方法，以為裁判基礎；再犯罪事實所
    憑之證據，無論係直接證據或間接證據，其為訴訟上之證明
    ，須於一般人均不致有所懷疑而得確信為真實之程度，始得
    據為有罪之認定，倘其證明尚未達此程度而尚有合理之懷疑
    存在時，本諸無罪推定原則，自應為被告無罪之諭知。又被
    告否認犯罪事實所持辯解縱使不能成立，除非有確實證據足
    以證明對於被告犯罪已無合理之懷疑外，不能遽為有罪之認
    定。從而，認定被告有罪之證據，定需達到使事實審審判之
    法官有「確信」之心證時，方得為被告有罪之判斷。再當事
    人得聲請法院調查證據，而法院為發見真實，亦得依職權調
    查證據，但限於維護公平正義或對被告之利益有重大關係之
    事項為限，刑事訴訟法第163 條第1 、2 項定有明文。故法
    院固得依職權調查證據，但並無蒐集證據之義務。蒐集證據
    乃檢察官或自訴人之職責，事實審法院應以調查證據為其主
    要職責，其調查之範圍，亦以審判中所存在之一切證據為限
    ，案內不存在之證據，即不得責令法院為發現真實，應依職
    權從各方面蒐集證據，最高法院91年度台上字第5846號判決
    意旨足資參照。是以，檢察官於訴訟上應負提出證據及說服
    之實質舉證責任，倘現存卷內證據尚未達有罪程度之確信時
    ，自應為有利於被告之認定，最高法院亦著有92年台上字第
    128號判例意旨可資參照。
三、本件公訴人認被告丁○○涉犯上開刑法加重強盜罪及槍砲彈
    藥刀械管制條例持有改造手槍、子彈之罪嫌，無非係以同案
    被告林志強之供述為其主要論據。訊據被告丁○○雖對於被
    告林志強與蕭亦泰於97年7 月18日上午在其位於臺北縣鶯歌
    鎮○○○路188 號營業處所見面之事實固不否認；惟堅決否
    認有何強盜財物及持有槍彈之犯行，並辯稱：伊並不清楚林
    志強與蕭亦泰見面談些何事，當時伊剛睡醒，竟識還不清楚
    ，並未參與他2 人商談之事，且他2 人離開伊之營業處所後
    ，伊就未與林志強碰面，因伊介紹林志強修車，林志強積欠
    修車廠之工資，修車廠老板王永福找伊向林志強催討，林志
    強因此懷恨伊，才故意誣陷伊有參與強盜財物及持有槍彈之
    事等語。經查：被告林志強固於警詢及偵查中供述上開強盜
    財物係被告丁○○謀劃及事後亦有分贓，以及查扣之槍彈係
    被告丁○○交其作為抵債之用云云，之後又於本院審理時改
    稱：當初伊在三峽分局抓到時，他跟我說，我犯了強盜罪，
    後來我才知道是阿喜這件事情，我一時氣憤，對丁○○想不
    開，阿喜是他的朋友，牽扯到我，才會在警詢說謊稱丁○○
    跟我提到要乾洗，槍是他押在我這邊的等語（見同上本院審
    理卷附98年6 月18日審判筆錄）。是被告林志強已先後供述
    不一，再另一被告乙○○亦否認上開強財物犯行係被告丁○○事先謀劃及事後在鶯歌龍鳳園餐廳停車場亦未見到被告丁○○，又被害人甲○○、丙○○及證人蕭亦泰、蕭富升等人
    亦證稱上開時、地並未見到被告丁○○。故綜上所述，公訴
    人所指被告丁○○涉犯結夥三人以上強盜及持有槍彈之犯行
    ，僅有同案被告林志強1 人之供述，且依上所述，被告林志
    強之供述已先後不一，是自不能僅以同案被告林志強顯有瑕
    疵之單一供述，即遽論被告丁○○確有強盜及持有槍彈之犯
    行。此外復查無其他積極證據足以證明被告丁○○有何公訴
    意旨所指之犯行，揆諸前開說明，既不能證明被告丁○○犯
    罪，自應諭知被告丁○○無罪之判決，以昭審慎。
據上論斷，應依刑事訴訟法第299 條第1 項前段、第301 條第1
項，槍砲彈藥刀械管制條例第8 條第4 項、第12條第4 項、第18
條第1 項後段，刑法第11條前段、第55條、第28條、第330 條第
1 項、第47條第1 項、第62條前段、第42條第3 項、第38條第1
項第1款、第51條第5款，判決如主文。
本案經檢察官劉仕國到庭執行職務
中    華    民    國    98    年    9     月    2     日
                  刑事第四庭審判長法  官  潘  長  生
                                  法  官  黎  錦  福
                                  法  官  謝  梨  敏
上列正本證明與原本無異。
如不服本判決應於送達後10日內向本院提出上訴書狀，並應敘述
具體理由；其未敘述上訴理由者，應於上訴期間屆滿後20日內向
本院補提理由書（均須按他造當事人之人數附繕本）「切勿逕送
上級法院」。
                                  書記官  陳  金  鳳
中    華    民    國    98    年    9     月    16    日
附錄本案論罪科刑法條全文：
槍砲彈藥刀械管制條例第8條
未經許可，製造、販賣或運輸鋼筆槍、瓦斯槍、麻醉槍、獵槍、
空 氣槍或第4 條第1 項第1 款所定其他可發射金屬或子彈具有
殺傷力之各式槍砲者，處無期徒刑或5 年以上有期徒刑，併科新
臺幣1 千萬元以下罰金。
未經許可，轉讓、出租或出借前項所列槍枝者，處5 年以上有期
徒刑，併科新臺幣1 千萬元以下罰金。
意圖供自己或他人犯罪之用，而犯前二項之罪者，處無期徒刑或
7 年以上有期徒刑，併科新臺幣1 千萬元以下罰金。
未經許可，持有、寄藏或意圖販賣而陳列第1 項所列槍枝者，處
3 年以上10年以下有期徒刑，併科新臺幣7 百萬元以下罰金。第
1 項至第3 項之未遂犯罰之。
槍砲彈藥刀械管制條例第12條
未經許可，製造、販賣或運輸子彈者，處1 年以上7 年以下有期
徒刑，併科新台幣5 百萬元以下罰金。
未經許可，轉讓、出租或出借子彈者，處6 月以上5 年以下有期
徒刑，併科新台幣3 百萬元以下罰金。
意圖供自己或他人犯罪之用，而犯前2 項之罪者，處3 年以上10
年以下有期徒刑，併科新台幣7 百萬元以下罰金。
未經許可，持有、寄藏或意圖販賣而陳列子彈者，處5 年以下有
期徒刑，併科新台幣3 百萬元以下罰金。
第1項至第3項之未遂犯罰之。
刑法第330條第1項
犯強盜罪而有第321 條第1 項各款情形之一者，處七年以上有期
徒刑。


司法院資訊處製作；財團法人民間司法改革基金會備份。
